【裁判字號】    89,台上,2951
【裁判日期】    890525
【裁判案由】    誣告等罪
【裁判全文】
最高法院刑事判決                              八十九年度台上字第二九五一號
    上訴人  台灣高等法院台南分院檢察署檢察官
    被  告  甲○○
            乙○○
右上訴人因被告等誣告等罪案件，不服台灣高等法院台南分院中華民國八十七年三月
二十五日第二審判決（八十七年度上訴字第六號，起訴案號：台灣嘉義地方法院檢察
署八十五年度偵字第三一五四號），提起上訴，本院判決如左：
    主  文
上訴駁回。
    理  由
按刑事訴訟法第三百七十七條規定：上訴於第三審法院，非以判決違背法令為理由，
不得為之。是提起第三審上訴，應以原判決違背法令為理由，係屬法定要件；如果上
訴理由狀並未依據卷內訴訟資料具體指摘原判決不適用何種法則或如何適用不當，或
所指原判決違法情事，純係對於原審取捨證據及認定事實職權之適法行使任意指摘，
顯與法律規定得為第三審上訴理由之違法情形不相適合時，均應認其上訴為違背法律
上之程式，予以駁回。本件檢察官上訴意旨略稱：（一）依原判決理由三之(四)所載被
告劉金黨（嗣已死亡）、乙○○之供詞，均係供稱張文發夥同二、三人手持鐵條追打
甲○○，嗣因被告乙○○開車自後追隨至證人甘水勝家，被告乙○○將被告甲○○載
離事情始結束；於判決理由三之(三)又認定證人甘水勝、施文慶、莊水柳、郭清海所證
係被告甲○○持木棍追逐張文發至甘水勝家，被告甲○○為證人甘水勝所攔阻，被告
甲○○復為被告乙○○載回，事情始結束為真實。則原判決將此同時發生，不能併存
之事實均認定為真正，其理由顯已自相矛盾，且違背經驗法則。（二）本件告發人張
文發係與被告甲○○、乙○○在路上相遇，且由被告甲○○下車向張文發要債，並非
張文發向被告甲○○索債，張文發豈有可能隨身攜同持鐵棍之男子三、四人立即毆打
被告甲○○；且張文發果攜持鐵棍之男子三、四人下手毆打被告甲○○，何以張文發
反為持木棍且係女流之甲○○追逐至甘水勝家。本件自始即為被告甲○○、乙○○分
持木棍及鐵器追逐張文發，張文發始會不敵而被追逐，始符經驗法則，原判決竟認為
證人甘水勝、施文慶、莊水柳、郭清海之證言猶不足以證明張文發未恐嚇及毆打被告
甲○○，顯與事理有違，而有不符經驗法則之違法。惟本院查原判決以公訴意旨指被
告甲○○明知張文發並未於民國八十四年八月三十一日上午八時三十分許，在嘉義縣
布袋鎮○○里○道路上，攔路以「要讓妳死」之語恐嚇甲○○，亦未於當時持鋼筋一
支作勢追打甲○○，致其心生畏懼，甲○○竟虛構上開事實，於八十四年九月十日向
台灣嘉義地方法院檢察署檢察官誣告張文發有上述恐嚇犯行；甲○○並教唆其同居人
乙○○及友人劉金黨到庭偽證以實其說，乙○○於八十四年九月十日陪同甲○○向該
署申告時虛偽證稱：「甲○○……在路上遇見張文發，即下車要債，與張文發發生爭
執，他即追甲○○到一民宅，向甲○○揚言，如再向他要債，還要打她，是在追到民
宅時，說要給甲○○死。」（未具結），嗣於該案件在台灣嘉義地方法院審理中，乙
○○於八十五年一月二十二日下午二時三十分在該院刑事庭法官審理時，於案情有重
要關係，供前具結，虛偽證稱：「我在車內轉頭後看見張文發及二、三個人手持鐵條
在追打甲○○……，我開車趕到……甘（水勝）叫我快帶回去，我才帶她回家，我隨
後到甘家，這二、三個人已離去。」，該案因甲○○所告不實及證人證言不足採，經
法院判決張文發無罪確定，經張文發告發，認甲○○犯刑法第一百六十九條第一項之
誣告罪嫌，乙○○犯刑法第一百六十八條之偽證罪嫌等情；但經原審審理結果，認被
告甲○○所訴之事實非為虛構憑空杜撰之詞，核與誣告罪之構成要件不合，亦無證據
足以證明被告甲○○有公訴人所指之教唆偽證及被告乙○○有偽證之罪行，因而撤銷
第一審科刑之判決，改判諭知被告甲○○、乙○○均無罪，已詳敘其調查證據之結果
及取捨證據之理由。從形式上觀察，尚無違背法令之情形存在。次查：一、原審判決
理由三之(三)係引述告發人張文發被訴恐嚇一案中，因證人甘水勝、施文慶、莊水柳、
郭清海之證詞，不能證明告發人張文發犯罪，而為無罪判決，旨在敘明該案是因缺乏
積極證明致告發人張文發不受訴追處罰。至原審判決理由三之(四)係引述被告乙○○於
告發人張文發被訴恐嚇一案中之偵查時及一審審理中之證詞，暨證人劉金黨於該案一
審審理中之證詞，而認定被告甲○○所訴之事實非為虛構憑空杜撰之詞，上訴意旨（
一）指原判決理由三之(三)、三之(四)將不能併存之事實均認定為真正，其判決理由顯自
相矛盾，且違背經驗法則，不無誤會，難認原判決有該等違法情事存在。二、依卷附
之資料，證人甘水勝、施文慶、莊水柳、郭清海於告發人張文發被訴恐嚇一案於第一
審審理中到庭為告發人張文發作證，其中甘水勝證稱「甲○○他們（指甲○○與張文
發）到我處後，過二、三分鐘後，乙○○開車到達」（見偵查卷第四四頁背面），郭
清海證稱「（那時有無看到乙○○？）我沒看到……」（見偵查卷第四七頁正面），
而施文慶則證稱「我剛好經過有看到甲○○持木棍、乙○○持白鐵皮在後追張文發」
（見偵查卷第四五頁正面），莊水柳則證稱「甲○○持一支角材在追張文發，乙○○
也自後追，用走的（非開車）」（見偵查卷第四五頁背面、四六頁正面）各等語，其
等上開證詞均係證述張文發遭甲○○追及之情形，而未證述有目睹被告甲○○與張文
發二人發生糾紛時之情事，且上開證人就乙○○有無參與追及張文發乙節證述不一，
難認被告乙○○確有持鐵器追張文發之情事；況依起訴書所載劉清郎、劉金黨於第一
審審理中所證述之事項，並未就張文發如何恐嚇被告甲○○等有關案情之重要關係為
任何陳述；是原判決並無違背經驗、論理及其他證據法則等情形，從而上訴意旨（二
）任意指摘原判決認定事實與事理有違，不符經驗法則云云，亦非適法之第三審上訴
理由。綜上所述，依首揭說明，應認本件上訴違背法律上之程式，予以駁回。
據上論結，應依刑事訴訟法第三百九十五條前段，判決如主文。
中      華      民      國    八十九    年      五      月    二十五    日
                              最高法院刑事第十庭
                                  審判長法官  曾  有  田
                                        法官  陳  宗  鎮
                                        法官  劉  介  民
                                        法官  魏  新  和
                                        法官  蕭  權  閔
      右正本證明與原本無異
                                              書  記  官
中      華      民      國    八十九    年      六      月      一      日


司法院資訊處製作；財團法人民間司法改革基金會備份。
